【裁判字號】    88,小上,4
【裁判日期】    890320
【裁判案由】    侵權行為損害賠償
【裁判全文】
臺灣宜蘭地方法院民事判決                        八十八年度小上字第四號
    上  訴  人  甲○○
    被上訴人    棟和營造有限公司
    法定代理人  乙○○
    訴訟代理人  丙○○
右當事人間請求侵權行為損害賠償事件，上訴人對於中華民國八十八年七月十二日本
院宜蘭簡易庭八十八年度宜小字第二二號第一審判決提起上訴，本院判決如左：
    主      文
上訴駁回。
第二審訴訟費用新台幣伍佰肆拾肆元由上訴人負擔。
    事      實
甲、上訴人方面：
  一、聲明：
    (一)原判決不利上訴人部分廢棄。
    (二)右廢棄部分，被上訴人在第一審之訴及假執行之聲請均駁回。
    (三)第一、二審訴訟費用由被上訴人負擔。
  二、陳述：除與原審判決書所載者相同茲予引用外，補稱：
    (一)原審以被上訴人與有過失，認應以七比三之比例計算損害賠償金額，另又認被
      上訴人有百分之四十之過失，應減少百分之四十之賠償金額，理由顯屬矛盾，
      足認原審認事用法俱有違誤，尚難折服，爰提起本件上訴。
    (二)本件車禍肇致上訴人駕駛之車號ＩＡ－三九八一號自小客車亦受有損害，修繕
      金額為新台幣（下同）二萬五千元，併主張抵銷。
  三、證據：援用原審之立證方法；並提出車號ＩＡ－三九八一號自小客車行照、修
      繕估價單影本各一紙。
乙、被上訴人方面：
  一、聲明：駁回上訴。
  二、陳述：除與原審判決書所載者相同茲予引用外，補稱：
    (一)被上訴人所有車號Ｇ五－一六五二號自小客貨車修繕費用總額四萬五千元，材
      料、工資各為若干則不清楚。
    (二)不同意上訴人抵銷之主張。
  三、證據：援用原審之立證方法；並提出車號Ｇ五－一六五二號自小客貨車行照、
      被上訴人公司變更登記事項卡影本各一紙。
丙、本院依職權向匯豐汽車股份有限公司宜蘭營業所函查被上訴人所有車號Ｇ五－一
    六五三號自小客貨車修繕費用之工資、材料若干。
    理      由
一、按對於小額程序之第一審裁判上訴，非以其違背法令為理由，不得為之，民事訴
    訟法第四百三十六條之二十四第二項定有明文。本件上訴人對於本院小額民事判
    決提起上訴主張：原判決認定被上訴人與有過失，應以七比三之比例計算損害賠
    償金額，另又認被上訴人有百分之四十之過失，應減少百分之四十之賠償金額，
    理由顯有矛盾等語，既已具體指摘原判決有何理由矛盾之違法，其上訴合於法律
    規定，應由本院就其主張予以審究。
二、被上訴人起訴主張上訴人無照駕駛自小客車，於民國八十七年十月十日上午十一
    時，在宜蘭縣宜蘭市○○路二六八號前，違規併排停車，形成路障，致訴外人黃
    正義所駕駛被上訴人所有之車號Ｇ五－一六五二號自小客貨車自後追撞，造成該
    自小客貨車車頭及右側車門等多處損壞，經送修共支出四萬五千七百元，爰依侵
    權行為損害賠償之法律關係請求上訴人賠償之。上訴人則以被上訴人就本件車禍
    亦與有過失等語，資為抗辯。
三、被上訴人主張上訴人無照駕駛車號ＩＡ－三九八一號自小客車，於八十七年十月
    十日上午十一時，在宜蘭縣宜蘭市○○路二六八號前，違規併排停車，形成路障
    ，致訴外人黃正義所駕駛被上訴人所有之車號Ｇ五－一六五二號自小客貨車自後
    追撞，造成該自小客貨車車頭及右側車門等多處損壞，經送修共支出四萬五千七
    百元之事實，業據被上訴人提出統一發票、台灣省基宜區車輛行車事故鑑定委員
    會八十七年十二月二十二日基宜鑑字第八七五六七號鑑定意見書各一紙為證，並
    為上訴人所不爭執，復經原審向宜蘭縣警察局宜蘭分局調取本件車禍相關筆錄、
    現場圖等資料核閱屬實，自堪信為真實。
四、按快車道不得臨時停車；又汽車停車時應依車輛順行方向緊靠道路右側，道路交
    通安全規則第一百十一條第一款、第一百十二條第一項第十款分別定有明文。查
    本件肇事地段為市區道路○○路、路面乾燥、無缺陷，亦無障礙物，有日間自然
    光線，視距良好等情，有道路交通事故調查表在卷可稽，上訴人無不能注意之情
    事，竟疏未注意快車道不得臨時停車，違規併排停車，形成路障，因而肇致本件
    車禍，上訴人顯有過失；訴外人黃正義亦未注意車前狀況致追撞上訴人之自小客
    車，亦有過失存在，經送臺灣省基宜區車輛行車事故鑑定委員會鑑定結果，亦同
    此認定，有該鑑定委員會八十七年十二月二十二日基宜鑑字第八七五六七號鑑定
    意見書在卷可佐，為兩造所不爭執，是由訴外人黃正義駕駛被上訴人所有之Ｇ五
    －一六五二號自小客貨車既因本件車禍受有損害，已如前述，即與上訴人之過失
    行為具有相當因果關係，上訴人自應對被上訴人所受之損害，負侵權行為損害賠
    償責任。
五、被上訴人所有之Ｇ五－一六五二號自小客貨車係於八十五年十月二十二日領照使
    用，有被上訴人提出之行車執照影本附卷可參，又該車以四萬五千元七百元修復
    ，其中零件為一萬九千六百五十元，工資為二萬六千零五十元，有匯豐汽車股份
    有限公司八十八年十一月二十九日陳報狀檢附統一發票及修理工作單影本各一件
    在卷足憑，本件汽車之修理既以新零件更換被損害之舊零件，則計算損害賠償額
    時，自應將零件折舊部分予以扣除（最高法院七十七年五月十七日第九次民事庭
    會議決議參照），依行政院所發布之固定資產耐用年數表及固定資產折舊率表，
    自小客貨車之耐用年數為五年，依定率遞減法每年折舊千分之三六九，而該自小
    客貨車為八十五年十月二十二日領照，至發生車禍日八十七年十月十日，已實際
    使用一年十一月又十八日，參酌營利事業所得稅結算申報查核準則第九十五條第
    八項規定「固定資產提列折舊採用定率遞減法者，以一年為計算單位，其使用期
    間未滿一年者，按實際使用之月數相當於全年之比例計算之，不滿一月者，以一
    月計。」，則該車更換零件部分之折舊額為一萬一千八百二十六元，扣除折舊額
    後之零件費用為七千八百二十四元，加上前述實際已支出之工資二萬六千零五十
    元，共三萬三千八百七十四元。又按損害之發生或擴大，被害人與有過失者，法
    院得減輕賠償金額或免除之，民法第二百十七條第一項定有明文；本件車禍之發
    生固係因上訴人疏未注意快車道不得臨時停車，違規併排停車，形成路障所致，
    已如前述，但訴外人黃正義亦疏未注意車前狀況致追撞上訴人之自小客車致生事
    故，其對於被上訴人所有Ｇ五－一六五二號自小客貨車損害結果之發生，亦有過
    失，而訴外人黃正義駕駛被上訴人所有之Ｇ五－一六五二號自小客貨車，為被上
    訴人之使用人，應類推適用民法第二百二十四條之規定，認為使用人黃正義之過
    失即為被上訴人之過失，被上訴人自亦應負與有過失之責任。本院斟酌兩者肇事
    情節及過失程度，上訴人應負十分之七之責，被上訴人應負十分之三之責，是上
    訴人應賠償被上訴人二萬三千七百一十二元。
六、末按當事人於第二審程序不得提出新攻擊或防禦方法，但因原法院違背法令致未
    能提出者，不在此限，民事訴訟法第四百三十六條之二十八定有明文。經查，上
    訴人固於原審即已主張其所駕駛之ＩＡ－三九八一號自小客車亦受有損害，修繕
    費用二萬餘元，主張抵銷云云，然其至遲於原審最後言詞辯論期日始提出此項主
    張，復未提出相關證據以實其說，即非原法院違背法令致其未能提出者，揆諸首
    揭說明，上訴人於本院亦不得提出此項攻擊防禦方法。準此，原判決未就上訴人
    抵銷之主張予以審究，並無判決不適用法規之違背法令。
七、綜上所述，原審認定被上訴人與有過失，應以七比三之比例計算損害賠償金額，
    另又認被上訴人有百分之四十之過失，應減少百分之四十之賠償金額，判決理由
    雖不無矛盾，及就被上訴人請求修理費用未予審究工資及材料若干，全部計算折
    舊，亦有適用法規不當之違法情形，惟對判決結果不生影響（因原判決關於駁回
    被上訴人請求超過二萬零四百元，及自八十八年五月二十三日起至清償日止，按
    週年利率百分之五計算之利息部分已確定）。上訴意旨聲明廢棄原判決，不能認
    為有理由。
據上論結，本件上訴為無理由，依民事訴訟法第四百三十六條之三十二第二項、第四
百四十九條第二項、第七十八條、第四百三十六條之十九第一項，判決如主文。
中      華      民      國    八十九    年      三      月      二十    日
                                  臺灣宜蘭地方法院民事庭
~B審判長法  官  周煙平
~B      法  官  姜世明
~B      法  官  陳盈如
右正本證明與原本無誤。
不得上訴。
中      華      民      國    八十九    年      三      月      二十一  日
~B  法院書記官  林竹根
附表壹：
┌──┬────────────────┬───────────────┐
│年數│    折          舊        額    │   折    舊    後    餘    額 │
│    ├────┬───────────┼────┬──────────┤
│    │金    額│計    算    方    式  │金    額│計    算    方    式│
├──┼────┼───────────┼────┼──────────┤
│一  │7251    │19650×0.369=7251     │12399   │00000-0000=12399    │
├──┼────┼───────────┼────┼──────────┤
│二  │4575    │12399×0.369=4575     │7824    │00000-0000=7824     │
└──┴────┴───────────┴────┴──────────┘
附表貳：
┌──────────────┬──────────┬─────────┐
│項                        目│金      額（新台幣）│備              註│
├──────────────┼──────────┼─────────┤
│第二審裁判費                │參佰零陸元          │                  │
├──────────────┼──────────┼─────────┤
│第二審送達郵費              │貳佰參拾捌元        │                  │
├──────────────┼──────────┼─────────┤
│合                        計│伍佰肆拾肆元        │                  │
└──────────────┴──────────┴─────────┘


司法院資訊處製作；財團法人民間司法改革基金會備份。
